【裁判字號】    97,交簡上,8
【裁判日期】    970527
【裁判案由】    業務過失致死
【裁判全文】
臺灣基隆地方法院刑事判決             97年度交簡上字第8號
上  訴  人  臺灣基隆地方法院檢察署檢察官
被      告  丁○○
選任辯護人  黃丁風律師
            黃雅羚律師
            黃敬唐律師
上列上訴人因被告業務過失致死案件，不服本院基隆簡易庭97年
度基交簡字第16號，中華民國97年2 月29日第一審簡易判決（聲
請簡易判決處刑案號：臺灣基隆地方法院檢察署97年度調偵字第
3 號、第4 號）提起上訴，本院管轄之第二審合議庭判決如下：
    主  文
上訴駁回。
丁○○緩刑年。
    事實及理由
一、本案經本院審理結果，認第一審簡易庭以被告丁○○業務過
    失致人於死，所為係觸犯刑法第276 條第2 項業務過失致死
    之罪，依刑事訴訟法第449 條第1 項前段、第454 條第2 項
    ，刑法第276 條第2 項、第62條、第41條第1 項前段，刑法
    施行法第1 條之1 ，判處被告有期徒刑6 月，如易科罰金，
    以新臺幣（下同）1,000 元折算一日，核其認事用法，尚無
    違誤，量刑亦稱妥適，應予維持，爰引用第一審簡易判決及
    檢察官聲請簡易判決處刑書（如附件）記載之事實、證據及
    理由。並就證據補充：被告丁○○於本院之自白。
二、檢察官上訴意旨略以：被告迄未賠償被害人家屬，甚且未辦
    理強制汽車責任險之理賠，原審量處被告有期徒刑6 月，容
    嫌過輕，故依被害人家屬之請求提起上訴，請求撤銷原審判
    決，更為適法之判決云云。
三、檢察官上訴意旨雖執上情認原判決量刑過輕，然有關汽車強
    制責任保險之理賠金額，業經告訴人即被害人之母甲○○於
    民國96年11月28日具領在案，此有本院卷附收據影本可參，
    上訴意旨率稱被告並未辦理該部分保險之理賠云云，實屬無
    據。至原判決雖未於科刑時審酌被告迄未與被害人家屬達成
    民事和解乙節，然依卷附刑事附帶民事起訴狀之記載，被害
    人家屬於原審請求被告賠償之金額高達25,255,105元，因雙
    方意見差距過大，而未能調解成立（原審卷附刑事交付調解
    事件紀錄表參照），是以被告迄未與被害人家屬達成和解賠
    償損害（刑事附帶民事訴訟部分，現由本院以97年度重訴字
    第10號受理在案），尚難歸咎被告，故原判決未特別審酌上
    情而為科刑，即難謂為違法。
四、綜上，原審認被告罪證明確，進而論罪科刑，量處有期徒刑
    6 月，併諭知易科罰金之折算標準，經核認事用法並無違誤
    ，自應予以維持。至宣告刑之輕重屬量刑問題，而量刑本屬
    事實審法院得依職權自由裁量之事項，上訴意旨僅以刑度過
    輕，任意指摘原審判決不當云云，即無可採；況本案係檢察
    官聲請以簡易判決處刑，本院基隆簡易庭循此請求而以簡易
    判決量處有期徒刑6 月，復未宣告緩刑，難謂有何量刑過輕
    之情事，故本件上訴為無理由，應予駁回。
五、又被告前未曾因故意犯罪受有期徒刑以上刑之宣告，有本院
    卷附臺灣高等法院被告前案紀錄表可稽，本院認其經此教訓
    後，當知警惕，應無再犯之虞，且檢察官循告訴人之請求提
    起上訴後，因被告同意暫先賠償15萬元（附帶民事訴訟部分
    則尚待本院民事庭判決），告訴人乃具狀表明願意原諒被告
    ，並請求本院宣告緩刑（卷附陳報狀參照），因認被告所受
    宣告之刑，以暫不執行為適當，併予宣告緩刑3 年，以勵來
    茲，用啟自新。
據上論斷，應依刑事訴訟法第455 條之1 第1 項、第3 項、第
368 條、第373 條、第74條第1 項第1 款，判決如主文。
本案經檢察官乙○○到庭執行職務。
中    華    民    國    97    年    5     月    27    日
                  刑事第二庭審判長法  官  陳志祥
                                  法  官  陳伯厚
                                  法  官  楊皓清
以上為正本係照原本作成。
本件判決不得上訴。
中    華    民    國    97    年    5     月    27    日
                                  書記官  盧鏡合
附件：
臺灣基隆地方法院刑事簡易判決        97年度基交簡字第16號
聲  請  人  臺灣基隆地方法院檢察署檢察官
被      告  丁○○  男  51歲（民國○○年○ 月○○日生）
                    住基隆市○○區○○路168巷10弄34號5樓
                    身分證統一編號：Ｚ000000000號
上列被告因業務過失致死案件，經檢察官聲請以簡易判決處刑（
97年度調偵字第3 、4 號），本院判決如下：
    主      文
丁○○從事業務之人，因業務上之過失致人於死，處有期徒刑陸
月，如易科罰金以新臺幣壹仟元折算壹日。
    事實及理由
一、本件犯罪事實、證據及應適用之法條，除引用檢察官聲請簡
    易判決處刑書（以下簡稱「聲請書」）之記載（詳如附件）
    ，並補充記載如下：
  (一)按「紅實線─設於路側，用以禁止臨時停車。」道路交通標
    誌標線號誌設置規則第一百四十九條第一項第一款第四目訂
    有明文；且「設有禁止臨時停車標誌、標線處所不得臨時停
    車」、「禁止臨時停車處所不得停車」。道路交通安全規則
    第一百十一條第一項第三款、第第一百十二條第一項第一款
    亦有明定。茲被告丁○○既係汽車駕駛人，則其駕駛車輛行
    駛道路，自應按諸上揭規定盡必要之注意義務；且觀諸卷附
    道路交通事故調查表暨現場圖所示情節，案發當時雖係天雨
    路滑，然肇事路段光源充足（日間自然光線）、路面無缺陷
    、無障礙物、視距良好，是自客觀以言，被告尤無不能注意
    之情事，乃竟疏未注意，旋貿然將車輛停駛於業經劃設「紅
    實線」以示禁止停車之系爭路段，終至與謝士仁騎乘機車發
    生如聲請書所載碰撞，則被告顯然違背上揭注意義務，其有
    過失甚明。
  (二)按汽車行駛時，駕駛人應注意車前狀況及兩車併行之間隔，
    並隨時採取必要之安全措施。道路交通安全規則第九十四條
    第三項規定甚明。茲謝士仁既騎乘機車行駛道路，則其理應
    按諸上開規定，時刻注意車前狀況，俾隨時採取必要之安全
    措施，乃亦疏未注意，以致眼見被告貿然將車輛停駛於業經
    劃設「紅實線」以示禁止停車之系爭路段之時，已經反應不
    及，而與被告發生如聲請書所載碰撞，則謝士仁就本案車禍
    之發生，當亦與有過失。
  (三)查本案被告依道路交通安全規則第一百十一條第一項第三款
    、第一百十二條第一項第一款規定，本係不得任意將車輛停
    駛於業經劃設「紅實線」以示禁止停車之系爭路段，乃竟為
    圖一己之便，貿然違反上開標線指示，詳如前述；雖自客觀
    以言，倘謝士仁保持高度警覺、隨時注意車前狀況，諒亦足
    可避免本案車禍之發生，而就本案車禍之發生，同有違反注
    意義務之過失責任，然此實僅為本院量刑之參考，而無礙於
    被告過失責任之認定。再者，被告既因上揭注意義務之違反
    ，致生謝士仁死亡之結果，則被告之過失行為與謝士仁之死
    亡結果間，當有相當因果關係，此亦殆無可疑。
二、刑之酌科：
    本院審酌被告為圖一己之便而違規停車之過失情節，兼衡量
    謝士仁時值青壯（24歲；民國○○年○ 月○○日生），突遭橫禍
    ，告訴人甲○○（謝士仁之母）所承受之精神痛苦，併斟酌
    謝士仁就本案車禍發生之與有過失程度，及被告肇事後，非
    特停留現場協助救護，並且自首而接受裁判之犯後態度等一
    切情狀，量處如主文所示之刑，併諭知易科罰金之折算標準
    。末以，犯罪在96年4 月24日以前，且所犯復非「中華民國
    九十六年罪犯減刑條例第三條第一項所列各罪且經宣告死刑
    、無期徒刑或逾有期徒刑一年六月之刑」者，方得適用中華
    民國九十六年罪犯減刑條例第二條第一項第三款規定，減其
    刑期或金額二分之一。茲就本案而論，被告既係於96年11月
    8 日因過失致罹本案，詳如前述，則其當與旨揭減刑要件不
    符，而無從邀此減刑之寬典。從而，本案顯然不在應依中華
    民國九十六年罪犯減刑條例第二條第一項第三款予以減刑之
    列，併此指明。
三、依刑事訴訟法第四百四十九條第一項、第四百五十四條第二
    項，刑法第二百七十六條第二項、第六十二條、第四十一條
    第一項前段，刑法施行法第一條之一，逕以簡易判決處刑如
    主文。
如不服本判決，得自收受送達之日起10日內，向本院提起上訴。
中    華    民    國    97    年    2     月    29    日
                  基隆簡易庭法  官  王慧惠
以上正本證明與原本無異。
如不服本判決，應於判決送達後10日內，向本院提出上訴書狀，
敘述上訴理由，上訴於本院合議庭，並按他造當事人之人數附具
繕本。
中    華    民    國    97    年    2     月    29    日
                            書記官  王一芳
附錄論罪法條：
刑法第276 條第2 項
從事業務之人，因業務上之過失犯前項之罪者，處5 年以下有期
徒刑或拘役，得併科3 千元以下罰金。
附件：
臺灣基隆地方法院檢察署檢察官聲請簡易判決處刑書
                                      97年度調偵字第3號
                                      97年度調偵字第4號
    被      告  丁○○  男  50歲（民國○○年○月○○日生）
                        住基隆市○○區○○路168巷10弄34
                        號5樓
                        身份證統一編號：Ｚ000000000號
上列被告因業務過失致死案件，已經偵查終結，認宜以簡易判決
處刑，茲將犯罪事實及證據並所犯法條分敘如左：
    犯罪事實
一、丁○○為永徠交通股份有限公司司機，係以駕駛為業務之人
    ，於民國96年11月8 日中午12時50分，駕駛車號為917-GB號
    營業貨運曳引車沿基隆市○○路往新豐街方向行駛，途經深
    溪路3-5 號時，原應注意深溪路之路段地上劃有禁止停車之
    紅線，不得停車，而依當時情形，並無不能注意之情事，竟
    疏未注意上情，貿然停於上開畫有紅線之路邊撥打、接聽電
    話，適有謝士仁騎乘車號為P6L-101 號重型機車自同路段後
    方駛來，亦疏未注意前方人車狀況，因而閃避不及而撞及
    917-GB號營業貨運曳引車左後輪，謝士仁受有顱骨及顏面骨
    折等傷害，經送醫後仍因顱內出血不治死亡。丁○○於巡邏
    警員據報前往現場，尚未得知肇事者前，向到場警員自首並
    接受裁判。
二、案經本檢察官據報相驗自動檢舉及基隆市警察局第二分局報
    告偵辦。
         證據並所犯法條
一、（一）被告丁○○之自白
    （二）告訴人即謝士仁之母甲○○之指訴
    （四）道路交通事故現場圖、現場照片、診斷證明書、本署
          勘驗筆錄、驗斷書、相驗屍體證明書附卷可稽。
          被告犯行堪以認定。
二、核被告丁○○所為，係犯有刑法第276 條第2 項之業務過失
    致死罪嫌。又被告於警員察覺肇事前自首接受裁判，此有八
    斗子派出所警員製作之報告在卷可按，請依自首之規定減輕
    其刑。
三、依刑事訴訟法第451條第1項聲請簡易判決處刑。
    此  致
臺灣基隆地方法院基隆簡易庭
中    華    民    國    97    年    1     月    7     日
                              檢察官  丙  ○  ○
本件正本證明與原本無異
中    華    民    國    97    年    1     月    14    日
                              書記官  張  雅  
附錄所犯法條：
中華民國刑法第276條第2項
    因過失致人於死者，處2 年以下有期徒刑、拘役或2 千元以
    下罰金。
    從事業務之人，因業務上之過失犯前項之罪者，處5 年以下
    有期徒刑或拘役，得併科3 千元以下罰金。
附記事項：本件係依刑事訴訟法簡易程式辦理，法院簡易庭得不
傳喚被告、輔佐人、告訴人、告發人等出庭即以簡易判決處刑；
被告、被害人、告訴人等對告訴乃論案件如已達成民事和解而要
撤回告訴或對非告訴乃論案件認有受傳喚到庭陳述意見之必要時
，請即另以書狀向簡易法庭陳述或請求傳訊。


司法院資訊處製作；財團法人民間司法改革基金會備份。
